【裁判字號】    92,台上,5953
【裁判日期】    921023
【裁判案由】    違反懲治走私條例
【裁判全文】
最高法院刑事判決                              九十二年度台上字第五九五三號
    上  訴  人  甲○○
    選任辯護人  陳明發律師
    上  訴  人  乙○○
右上訴人等因違反懲治走私條例案件，不服台灣高等法院台中分院中華民國九十二年
七月二十九日第二審判決（九十二年度上更(一)字第五七號，起訴案號：台灣台中地方
法院檢察署八十九年度偵字第一五三四四號），提起上訴，本院判決如左：
    主  文
原判決撤銷，發回台灣高等法院台中分院。
    理  由
本件原判決撤銷第一審諭知上訴人甲○○、乙○○均無罪之判決，改判分別論處上訴
人甲○○、乙○○共同私運管制物品進口逾公告數額各罪刑（各處有期徒刑壹年），
固非無見。
惟按刑法第二十八條之共同正犯，係二人以上共同實施犯罪行為，以有共同之犯意聯
絡及行為之分擔或相互利用他人之行為為要件。又共同正犯應對全部之犯罪事實負責
任者，以就其行為有犯意之聯絡為限，其是否具有共同犯罪之意思聯絡，自應依積極
證據認定之，始符證據法則。本件原判決對於認定甲○○代該自稱「洪誌鴻」之人，
以祺傑企業有限公司（下稱祺傑公司）名義，向家園建設股份有限公司承租台北市○
○路二○六號十樓之二房屋，作為公司辦公處所；及乙○○受自稱「謝先生」之人委
託，持「洪誌鴻」之身分證影本向中華電信股份有限公司申辦門號○二｜00000
000、00000000電話二線，及匯款予群大報關行等情，固已說明其依憑之
證據及理由。但代租祺傑公司之辦公處所及代「洪誌鴻」申請電話，繳交房租及報關
費用等，與本件私運管制進口物品之犯罪行為，論理上並無必然之關連，原判決對於
上訴人等如何與冒稱「洪誌鴻」及自稱「謝先生」之人，就本件私運管制進口之行為
，有如何之犯意聯絡及行為分擔或相互利用之行為，並未說明其所憑之證據及理由，
難謂無判決理由不備之違法。又證人即群大報關股份有限公司（下稱群大公司）負責
人江錫昌於法務部調查局航業海員調查處時供稱：本件私運管制物品進口，係以個案
委件方式由祺傑公司一自稱洪先生之人以電話連繫方式，委託群大公司代理報關進口
廢棉一一五二捆，並經祺傑公司郵寄進出口卡、商業發票、裝箱單、委任書、電放切
結書等給群大公司後，由該公司申報進口等情，該自稱洪先生之人，是否為上訴人等
之一，上訴人等是否知情，因關係上訴人等是否對於本件私運管制物品進口有無犯意
聯絡及行為分擔或相互利用之認定，亦有再詳加審認之必要。原判決遽論上訴人等有
本件私運管制物品進口之犯罪，尚嫌速斷。上訴意旨指摘原判決不當，尚非全無理由
，應認仍有撤銷發回更審之原因。
據上論結，應依刑事訴訟法第三百九十七條、第四百零一條，判決如主文。
中      華      民      國    九十二    年      十      月    二十三    日
                              最高法院刑事第八庭
                                  審判長法官  莊  登  照
                                        法官  洪  明  輝
                                        法官  黃  一  鑫
                                        法官  魏  新  和
                                        法官  林  秀  夫
      右正本證明與原本無異
                                              書  記  官
中      華      民      國    九十二    年      十      月     三十     日


司法院資訊處製作；財團法人民間司法改革基金會備份。
